臺灣雲林地方法院刑事判決　　　　　　　　　　　　　　九十一年度易字第四一號
　　公　訴　人　臺灣雲林地方法院檢察署檢察官
　　被　　　告　甲○○
右列被告因傷害等案件，經檢察官提起公訴（九十年度偵字第四二七九號），本院判
決如左：
    主  文
甲○○意圖為自己不法之所有，以恐嚇使人將本人之物交付，累犯，處有期徒刑捌月
。
    事  實
一、甲○○前於民國（下同）八十六年間因竊盜罪，經本院判處有期徒刑七月確定，
    甫於八十八年一月二十八日執行完畢。詎仍不知悔改，於九十年十月廿日十九時
    卅分許，在雲林縣四湖鄉○○路附近逛夜市時，誤認患有中度智障之乙○○為其
    大哥朋友，遂邀請乙○○至伊家位於雲林縣四湖鄉○○路五七之五號、距夜市約
    五十公尺處之倉庫坐坐，乙○○亦隨之前往，嗣進入倉庫，甲○○即將鐵門關上
    ，乙○○害怕，即欲外出，惟甲○○勸阻之，雙方因而互相拉扯，致乙○○撞破
    玻璃，並使乙○○撞及一旁之音箱而受有右胸條狀紅腫約０．五乘六公分（傷害
    部分業據撤回告訴）。甲○○遂要求乙○○賠償玻璃破掉之損失，並拿木棍作勢
    要打乙○○，且揚言若不賠償則不讓乙○○離去，致令乙○○心生畏懼，即自動
    拿出新台幣（下同）二千八百元交付予甲○○後始離去。
二、案經被害人乙○○訴由雲林縣警察局台西分局移送臺灣雲林地方法院檢察署檢察
    官偵查起訴。
    理  由
一、訊據被告甲○○自承於上開時間邀請被害人乙○○到伊家倉庫，於推阻中乙○○
    撞到音箱受傷，並撞破玻璃，且收受乙○○所交付之二千八百元等情，惟矢口否
    認有何恐嚇取財犯行，辯稱：係被害人損壞屋內之東西自願給錢，沒有要打被害
    人，也沒有說若不賠償即不讓他出去，在警局被警察刑求，又被乙○○之兄及友
    人毆打，故坦承云云。惟查，右揭事實業據被害人乙○○到庭指訴綦詳，復有診
    斷證明書、贓物認領保管收據及相片等在卷可稽。再查：
（一）依附於偵查卷第十六頁之照片觀之，現場確有二支木棍，核與被害人乙○○指
      稱：被告以木棍做勢要打他之情若合符節，而若被害人要離去，其所應做之動
      作應係打開鐵門，而非手持木棍以為抵抗，且此舉反而令其更不易騰出雙手打
      開門，是被告稱是被害人拿木棍衝撞之情，未可採信。
（二）又經訊問被告有何東西損壞，其先則稱：有一座置於音箱上之觀音佛像破掉云
      云（本院九十一年三月十九日、九十一年三月二十六日訊問筆錄），於被害人
      否認音箱上有佛像，而是有一塊玻璃破掉後，又改稱被害人打破的是落地窗云
      云（詳見九十一年三月二十六日訊問筆錄），前後反覆，顯有可疑。而審之被
      告自行攜帶到庭、斷成二截之觀音佛像，係自下半身約腰部部位斷裂而一分為
      二，有相片二幀在卷可按，而該部位顯比佛像之脖子為粗，若果如被告所言，
      佛像係自音箱上跌落而損壞，依常情而言，應係於較細之脖子部位折斷，而非
      自較粗之腰部斷裂，被告所言因乙○○撞到音箱致佛像破掉，顯與常情不合，
      亦與被害人所述有異，而不可採。應可認者乃確有一片玻璃因雙方之拉扯而損
      壞。
（三）另外，上開玻璃之市價，經被告自承：沒有八百元，也有一千元（見九十一年
      四月九日審理筆錄），姑不論毀損玻璃之責任分擔問題，被告若果無上開恐嚇
      行為，並致被害人乙○○心生畏懼，被害人豈會將身上全部之二千八百元交予
      被告，且被告自承其與被害人素無怨仇，被害人自無飾詞誣陷之理。而在損失
      至多僅一千元之情形，被告竟於恐嚇被害人後，收受被害人所交付之二千八百
      元，足認被告有不法所有之意圖。雖被告另辯稱：被害人拿錢給他時，他沒有
      數云云，然被害人所交付之二千八百元，係五百元五張，一百元三張，為被告
      所自承，在全部張數為八張，且其中復有五百元之情形，總金額必超出一千元
      甚多，被告此部分所辯，亦難採信。
（四）至於被告另稱：在警局受警刑求，又遭被害人之兄及友毆打云云，惟被告於犯
      罪後，經警移送至台灣雲林地方法院檢察官訊問時，並未為如此之抗辯，此有
      九十年十月二十一日偵訊筆錄在卷可按，且被告亦未前去醫療院所驗傷，則是
      否確有此情，尚有疑問。再者，被告於警訊中，就犯罪事實所承認及否認之部
      分，與在本院訊問及審理時，所承認及否認者相同，是縱被告所言屬實，亦難
      資為有利之認定。
綜上所述，被告所辯，為不可採信。本件事證明確，被告恐嚇取財之犯行，可以認定
。
二、核被告所為，係犯刑法第三百四十六條第一項之恐嚇取財罪。被告甲○○前於八
    十六年間因竊盜罪，經本院判處有期徒刑七月確定，甫於八十八年一月二十八日
    執行完畢，有台灣雲林地方法院檢察署刑案資料查註紀錄表、台灣高等法院被告
    全國前案紀錄表各一紙在卷可按，其於五年以內再犯本件有期徒刑以上之罪，為
    累犯，依刑法第四十七條規定加重其刑。爰審酌被告前有違反麻醉藥品管理條例
    、竊盜等前科，素行不良，年輕力壯，智力不差，不思以勞力換取金錢，卻對有
    中度智障之人恐嚇取財，欺負弱者，惡性不輕，且犯罪後之態度不佳，否認犯行
    ，本應從重處罰，惟念其僅取得財物二千八百元，事後並已返還被害人，所生之
    危害非鉅等一切情狀，量處如主文所示之刑。
三、末按告訴乃論之罪，告訴人於第一審辯論終結前得撤回其告訴，又告訴經撤回者
    ，應諭知不受理之判決，刑事訴訟法第二百三十八條第一項、第三百零三條第三
    款定有明文。查本件告訴人乙○○告訴被告甲○○傷害部分，起訴書認係觸犯刑
    法第二百七十七條第一項之罪，依同法第二百八十七條前段之規定，須告訴乃論
    。茲據告訴人撤回告訴，而公訴人認被告此部分犯行與前開恐嚇取財犯行具牽連
    犯裁判上一罪關係，故就撤回傷害罪嫌部分爰不另為不受理之諭知，附此敘明。
四、據上論斷，依刑事訴訟法第二百九十九條第一項前段、刑法第三百四十六條第一
    項、第四十七條、罰金罰鍰提高標準條例第一條前段，判決如主文。
本案經檢察官王富哲到庭執行職務
中    華      民      國      九十一      年      四    月    三十      日
                                        台灣雲林地方法院刑事第二庭
                                            法  官  潘雅惠
右正本證明與原本無異。
如不服本判決，應於判決送達後十日內，向本院提出上訴狀。（須附繕本）
                                            書記官  曾玲玲
中    華      民      國      九十一      年      四    月    三十      日
中華民國刑法第三百四十六條
 (單純恐嚇罪)
意圖為自己或第三人不法之所有，以恐嚇使人將本人或第三人之物交付者，處六月以
上五年以下有期徒刑，得併科一千元以下罰金。
以前項方法得財產上不法之利益，或使第三人得之者，亦同。
前二項之未遂犯罰之。
